臺灣高等法院臺南分院刑事判決
上　訴　人　臺灣雲林地方法院檢察署檢察官
被　　　告　甲○○（原名李聯區）
選任辯護人　葉天祐　律師
上列上訴人因被告重傷害案件，不服臺灣雲林地方法院88年度訴
字第430號中華民國89年12月8日第一審判決（起訴案號：臺灣雲
林地方法院檢察署88年度偵字第2706號），提起上訴，判決後，
經最高法院第三次發回更審，本院判決如下：
    主  文
上訴駁回。
    理  由
一、本件公訴意旨略以：被告甲○○（原名李聯區）因懷疑其已
    離婚之前妻與被害人乙○○交往且有親密關係，曾加制止卻
    反遭毆打，竟心生怨恨，圖謀加害被害人乙○○，乃於87年
    10月間某日，於不詳地點，向被告余雲隆表明，願以十萬元
    之代價，找人打斷乙○○一條腿為報復，余雲隆受教唆後即
    找人共謀行兇，並於同年10月30日，要求呂書恒及黃紋屏共
    同參與，惟呂書恒尚未應允，至同年11月2日，黃紋屏及吳
    鴻組因已拿到6萬5千元之報酬，而答應對乙○○施暴，遂於
    同年11月16日上午9時許，由黃紋屏及吳鴻組二人共騎機車
    前往雲林縣口湖鄉○○村○○路79巷12之19號乙○○住處，
    見乙○○自住宅外出，經確認無誤後，二人即分持棒球棒毆
    打乙○○背部、胸部、頭部及右大腿等部位，致乙○○受傷
    不支倒地，並受有右脛骨骨折、上臂嚴重挫傷淤血、右上胸
    部挫傷及右上額挫傷合併撕裂傷等傷害，其腿骨骨折部分並
    須以鋼釘固定，一年始得以手術拔除，黃紋屏、吳鴻組行兇
    後，即將棒球棒丟棄於附近排水溝內，並將行兇經過及結果
    告知余雲隆，嗣經乙○○報警循線查獲。乙○○經就醫，右
    上臂、右上胸及右上額均已痊癒，受傷之腿部則亦僅微跛，
    而未至毀敗重傷之程度，因認被告甲○○係犯刑法第278 條
    第3項重傷害未遂罪之教唆犯云云。
二、按犯罪事實，應依證據認定之，無證據不得推定其犯罪事實
    。又不能證明被告犯罪者，應諭知無罪之判決，刑事訴訟法
    第154條、第301條第 1項分別定有明文。本件公訴人認被告
    甲○○涉有前揭犯罪，係以被告呂書恒於警訊自承甲○○曾
    表明要出錢酬謝將乙○○的腿打斷之人，被告余雲隆、黃紋
    屏並曾與呂書恒密謀要教訓乙○○之事，足見被告甲○○確
    有出錢買兇，欲將乙○○腿打斷之舉為其論據。訊據被告甲
    ○○堅決否認有教唆重傷害之犯罪，辯稱：乙○○係雲林縣
    口湖國民中學家長會長，伊為副會長，二人認識，惟伊並無
    懷疑乙○○與伊離婚之前妻交往及有親密關係，更無阻止反
    遭毆打之事，余雲隆與伊有姻親關係，並在伊工廠任職，故
    伊只認識余雲隆，其餘被告伊都不認識，並無向余雲隆表明
    願以十萬元之代價找人打斷乙○○一條腿，亦不知余雲隆找
    人毆打乙○○，至呂書恒、黃紋屏、吳鴻組等被告於警訊中
    所述情節，均係聽聞自被告余雲隆，並無證據力，伊並未教
    唆傷人等語。
三、經查本案被害人乙○○於警訊時明確供稱：「並未與人結仇
    恨，亦無債務問題，不知何人指使」、「甲○○我認識，我
    原是口湖國中八十四年度之家長會長，他是副會長，因為校
    務問題，經常在一起開會，雙方交往熱絡，但後來他懷疑我
    與他太太有染，打電話給我，出言恐嚇，所以後來就沒有往
    來」、「我根本沒有與他發生不正常男女關係」 (詳警卷第
    21頁至第23頁)，而被告甲○○於警訊時僅供稱：「與乙○
    ○同為口湖國中之家長會長及副會長，二人熟識，並無仇隙
    」、「我不曾懷疑乙○○與我妻有染，而是我妻個性外向，
    經常在外面與別人唱歌、飲酒，我屢勸不聽，所以才會口角
    爭執：：」 (詳警卷第10頁、第11頁)，本院前審審理時亦
    稱：從未因懷疑其妻與乙○○有不正常男女關係，亦未前往
    質問乙○○反遭毆打情事，乙○○既否認與甲○○之妻發生
    不正常男女關係，亦未曾指訴甲○○前往制止，雙方發生毆
    打情事，其他又無任何積極之證據，足認被告有上述犯行，
    故檢察官認：「被告甲○○因懷疑其已離婚之前妻與被害人
    乙○○交往且有親密關係，曾加制止卻反遭毆打，竟心生怨
    恨，圖謀加害被害人乙○○」之動機，尚屬無據。
四、再查被告甲○○與判刑確定之被告黃紋屏、呂書恒及吳鴻組
    皆不認識等情，業據被告甲○○、黃紋屏、呂書恒及吳鴻組
    等人供述明確。且據被告黃紋屏、呂書恒及吳鴻組等人之供
    述，均無法證明被告甲○○涉有教唆之行為，茲詳述如下：
（一）黃紋屏於警訊時供稱：「我係夥同吳鴻組各持棒球棒一支
      ，埋伏守候乙○○出現，將他毆打成重傷」、「我係被余
      雲隆教唆，我叫吳鴻組一起去毆打乙○○」、「整個案情
      係余雲隆於87年10月底，打電話給我，叫我以轎車載呂書
      恒二人至雲林縣水林鄉萬興村19號舊厝他的臥室內，當時
      我和呂書恒抵達現場時，余雲隆便說出下崙地區有一位名
      叫乙○○與他舅子（指甲○○）之妻有曖昧關係，這口氣
      他嚥不下來，乃叫他（指余雲隆）設法找人去打斷他的腿
      ，他願意出資10萬元作為酬勞，余雲隆乃找我及呂書恒二
      人共同參與……我們三人密謀時間大約 1時30分結束，余
      雲隆拿出10萬元，算6萬5千元給我及呂書恒，他自留3 萬
      5 千元……」、「我於案發前大約三天，在四湖鄉參天宮
      廟旁電玩店內與吳鴻組相遇，乃以 4萬元代價邀他共同參
      與得逞」、「做案工具球棒二支是余雲隆提供的」（詳警
      卷第1、2頁），偵查中改稱：因與乙○○口角，才與吳鴻
      組打他，並非余雲隆教唆（詳偵查卷第41頁），原審又稱
      ：因乙○○駕車太快，差一點撞到伊才打乙○○，嗣改稱
      ：偵查及原審初供所述不實，確係余雲隆通知伊等去打乙
      ○○的（詳原審卷第54頁、第136頁）。
（二）呂書恒於警訊時供稱：「我沒有參與毆打乙○○，但我知
      道係何人所為及整個事件之來龍去脈」、「大約於87年10
      月底，黃紋屏以轎車載我一人至雲林縣水林鄉萬興村19號
      余雲隆之舊厝臥室內，由余雲隆首先提出說下崙地區有一
      位乙○○很惡劣，與其舅子（指甲○○）之妻亂搞關係，
      甲○○發現時曾制止，但被毆打並怒罵，這口氣甲○○吞
      不下，表明要拿錢出來酬謝，將乙○○的腿打斷之人以10
      萬元答謝……所以乙○○被人傷害案，應是甲○○透過余
      雲隆找來黃紋屏等人所為」、「在余雲隆之舊厝臥室內密
      謀要修理乙○○，只有余雲隆、黃紋屏與我 3人，密謀時
      間大約 1時30分左右」、「密謀之內容為余雲隆說乙○○
      與甲○○之妻有染，甲○○嚥不下這口氣，願意拿出10萬
      元作為酬勞，將乙○○打斷一條腿，甲○○說做到屆時會
      透過他將錢提供參與人」（詳警卷第13頁、第14頁），原
      審審理時則稱：「余雲隆說我們如果去向乙○○打斷一條
      腿，我們就有好處」、「余雲隆表示這是甲○○的事，有
      去作的人可以拿到錢，錢自然會有人拿出來」（詳原審卷
      第70頁、第135頁），於本院上訴審亦為相同之供述（詳
      本院上訴卷第76頁）。
（三）吳鴻組於警訊時供稱：「係黃紋屏邀我前去毆打乙○○」
      、「乙○○我不認識，係黃紋屏說他與朋友（未指何人）
      有過節，需要教訓他」、「犯罪工具球棒2支是黃紋屏提
      供」，偵查中稱：「當天我和黃紋屏騎機車去，拿球棒打
      的，是我朋友黃紋屏說他朋友的太太被乙○○騙了……我
      過去他拿一支球棒給我，向我說教訓他 2下，後來黃紋屏
      有給 4萬元，是我去做的工錢」（詳偵查卷第19頁），原
      審審理時稱：「甲○○、余雲隆均不認識，當天早上是黃
      紋屏約我去打乙○○」、「木棒是黃紋屏交給我的」、「
      事後黃紋屏有拿4萬元給我」（詳原審卷第201頁、第202
      頁），於本院上訴審亦為相同之供述（詳本院上訴卷第74
      頁）。
（四）余雲隆於偵查中供稱：「我叫甲○○舅舅，與甲○○間只
      做工領錢而已，其他無金錢往來」、「並未為甲○○的事
      ，找人教訓乙○○」（詳偵查卷第30頁），原審審理時稱
      ：「問：甲○○有無要你去教訓乙○○？答：沒有」、「
      問：你是否曾介紹甲○○認識呂書恒？答：沒有」、「黃
      紋屏、吳鴻組打人之事我不知道」、「我不認識黃紋屏，
      只認識呂書恒」（詳原審卷第52頁、第203 頁），本院上
      訴審亦明確稱：「甲○○沒有叫我去教訓乙○○，也沒有
      說做成功要給10萬元」（詳本院上訴卷第103頁）。
（五）綜上所述，甲○○既否認有教唆余雲隆傷害乙○○，而余
      雲隆亦堅決否認甲○○有教唆之犯行，而呂書恒、黃紋屏
      及吳鴻組之供述被告甲○○重金教唆傷害，均係自被告余
      雲隆聽聞而來，此等傳聞證據，殊難執為對甲○○不利之
      認定，且對甲○○究於何時？在何地？如何交付十萬元予
      余雲隆？余雲隆交付予黃紋屏之六萬五千元款項究係由誰
      支付？或是由余雲隆自願提供？均無確切證據可資證明係
      被告甲○○所為，殊難認其涉有教唆之行為。故尚不能以
      呂書恒、黃紋屏及吳鴻組之上開供述，遽以推定被告甲○
      ○確有教唆重傷害之犯行。
五、此次最高法院發回意旨略以：依黃紋屏及呂書恒於警訊時均
    供述余雲隆說乙○○與他舅仔（甲○○）之妻有曖昧關係，
  這口氣他嚥不下來，乃叫他（余雲隆）設法找人去打斷他的
    腿，他願意出資十萬元作為酬勞，只有余雲隆、黃紋屏及呂
    書恒三人密謀等語，另在第一審均供述余雲隆表示者是李聯
    區（即甲○○）的事，有去做的人可以拿到錢等語，相互印
    證及依卷內資料，余雲隆與被害人乙○○並不認識，毫無宿
    怨，應無無端重傷害乙○○之動機，乙○○復指稱其與被告
    分別係口湖國中家長會會長及副會長，被告懷疑乙○○與被
    告之妻有不正常關係，則黃紋屏、呂書恒上開不利於被告之
    供述尚非全然無稽云云，但查：
    (一)、按被告甲○○與黃紋屏、呂書恒及吳鴻組皆不認識，而
        黃紋屏、呂書恒及余雲隆三人於余雲隆住處商談時，被
        告甲○○並未在場，是黃紋屏、呂書恒之所以得知為甲
        ○○，顯係由余雲隆所告知無誤，則於余雲隆始終否認
        犯罪之情形下，被告甲○○是否確有出錢教唆余雲隆找
        人行兇之事實，並非無疑，尚不能據黃紋屏、呂書恒之
        供述即推論出被告甲○○確有教唆重傷害之犯行，既然
        黃紋屏、呂書恒係由余雲隆所告知，而非逕指被告甲○
        ○所告知，自屬傳聞證據，但余雲隆又否認其事，除非
        另有足可補強起訴事實之積極證據，參照刑事訴訟法第
        一百五十四條所揭證據裁判主義之精神，本於罪疑唯輕
        之法則，應為有利被告甲○○之認定。
    (二)、呂書恒在警訊中雖供稱：「余雲隆說乙○○與林秀有染
        ，甲○○嚥不下這口氣，願拿出十萬元為酬勞，將乙○
        ○打斷一條腿，…」；惟在原審供稱；「他是在房間內
        向黃紋屏說的，我當時沒有在場，事後黃紋屏從房間出
        來後馬上告訴我的」，可見呂書恒係聽自於黃紋屏，但
        黃紋屏在原審供稱：是事後聽余雲隆這麼說的等語，非
        但係傳聞證據，且又為余雲隆所否認，足見並無證據價
        值。
    (三)、參以乙○○在警局（88.3.12）供稱：「因與李聯區是
        口湖國中家長會長與副會長關係，我根本沒有與林秀發
        生不正常男女關係」等語，予以否認與李妻有染，且本
        件卷內並無資料足以證明被害人乙○○與被告甲○○之
        前妻有何交往親密關係，足以引起被告甲○○心生怨恨
        謀害被害人之犯罪動機。
六、此次最高法院發回意旨另指出：依卷內資料，本件案發前一
    日（87年11月15日）上午11時許至案發日晚８時許，被告甲
    ○○與余雲隆間以行動電話通話17次，被告甲○○於第一審
    供稱：「余雲隆與我僅微（有一點）親屬關係，他曾在我的
    烏魚子加工廠任職過，我對他的生活不是很清楚」（一審卷
    第134頁），如果無訛，案發時余雲隆似未在被告甲○○之
    烏魚子加工廠任職，且二人間之關係並非密切，則上開短時
    間內，二人之通話何以如此頻繁，其平時通話是否亦如此，
    原判決未深入究明，又原判決於理由欄說明：「余雲隆平日
    幫忙照顧被告之烏魚子生意，二人關係原本較為密切，通話
    較為頻繁，應屬常情」，亦與上揭被告甲○○之供述不符，
    有證據上理由矛盾之違法云云，經查：
    (一)、被告在第一審之供述係在89年1月7日上午10時，有原審
        筆錄可稽，惟同案被告余雲隆在被告甲○○經營之烏魚
        子加工廠工作時間係自86年至88年間，此有證人陳文一
        在本院更一審供稱：「．．．余雲隆是八十六年到八十
        八年一起在加工廠工作，他是臨時工．．．」等語可資
        證明（見更一卷93.10.12筆錄），故同案被告余雲隆於
        案發時之87年11月16日仍在任職中，是筆錄上所指「曾
        」係因被告甲○○於89年1月7日在原審供述時余雲隆已
        離職，係指以前之事，最高法院發回意旨未詳細核對時
        間點，致生誤會，合先敘明。
    (二)、復查證人陳文一在本院93年度重上更(一)字第368號供稱
        ：「83年到93年在李聯區加工廠工作，余雲隆是86 年
        到88年一起在加工廠工作，他是臨時工，家住水林，有
        時是鹽水，大部分都是他打手機來問老闆看看是否今天
        要包裝送貨？有工作才來包裝、送貨，老闆如果與別人
        通電話當然電話不通，但是他會試著再打電話進來，如
        果可以通話老闆告訴他說有工作要做他就來做，他打電
        話一次都是十幾秒而已，如果他打不通就會再打電話進
        來，余雲隆是做包裝、送貨、進貨工作，他送貨給客戶
        後他有打電話進來」等語，是被告甲○○與余雲隆間之
        通話次數頻繁，自有其原因，此次最高法院法發回意旨
        所指二人間之關係並非密切，則上開短時間內，二人之
        通話何以如此頻繁，但被告甲○○與余雲隆間係因工作
        關係而通話頻繁，與渠等間之親屬關係如何無關。
    (三)、又依通話記錄所示，均係余雲隆打給被告甲○○，如係
        互相聯絡，何以均出於單方面之撥入，而無被告甲○○
        撥出之記錄，且通話使用時間均屬短暫之數秒，有２秒
        、10秒、15秒、20秒等等，應係余雲隆所云：打通後，
        有時因甲○○要與客戶講話而叫伊等一下再打之情形，
        在此短暫時間並無可能有教唆重傷害之聯絡，且起訴認
        定毆打時間為87年11月16日上午９時許，但17次通話在
        該時間以前僅４次，而在10時30分以後則有９次之多，
        如有教唆犯罪時，何以行兇前之通話反而較行兇後之次
        數為少，顯有違常情。況查該17次通話既無通話內容以
        資查證，亦難以證明被告甲○○有教唆之犯行。矧被告
        余雲隆平日以舅舅稱呼被告甲○○，並幫忙照顧被告甲
        ○○之烏魚子生意，此有渠等2人之供述可稽，2人關係
        原本較為密切，通話較為頻繁，應屬常情。渠等2人對
        於上開期間通話之內容，於本院前審所供縱略有差異，
        惟事隔既久，個人記憶自有不同，亦難以此推定為有教
        唆重傷害之犯行。
七、依上說明，本件依呂書恒、黃紋屏及吳鴻組之供述僅足以證
    明余雲隆提議重傷被害人乙○○之事實，被告余雲隆縱曾向
    被告黃紋屏及呂書恒述及被告甲○○擬予出資之情事，惟綜
    合上開各種證據，既無法證明被告甲○○出資買凶，自無從
    推斷其犯行。從而依公訴人之舉證，及本院調查之結果尚不
    足以證明被告甲○○涉有教唆重傷害之犯行。原審認不能證
    明被告甲○○犯罪，而為無罪諭知，並無不合，檢察官上訴
    意旨依告訴人之聲請，認依前開通聯記錄及被告呂書恒及黃
    紋屏在警局所供，已足以認定被告甲○○之犯行而指摘原判
    決不當，為無理由，應予駁回。
八、據上論斷，應依刑事訴訟法第368條判決如主文。
本案經檢察官羅清溪到庭執行職務。
中　　華　　民　　國　　94　　年　　9 　　月　　27　　日
                  刑事第三庭    審判長法　官  陳義仲
                                      法　官  楊子莊
                                      法　官  宋明蒼
以上正本證明與原本無異。
檢察官如不服本判決應於收受本判決後十日內向本院提出上訴書
，其未敘述上訴理由者並得於提起上訴後十日內向本院補提理由
書。
　　　　　　　　　　　　　　　　　　　書記官  尤乃玉
中　　華　　民　　國　　94　　年　　9 　　月　　28　　日
